臺灣新北地方法院民事裁定
111年度抗字第121號
抗  告  人  丁于庭  

相  對  人  郭吳玉雲

上列當事人間聲請拍賣抵押物事件，抗告人對於中華民國111年6
月13日本院111年度司拍字第55號裁定提起抗告，本院裁定如下
：
    主      文
抗告駁回。
抗告程序費用新臺幣壹仟元由抗告人負擔。
    理      由
一、抗告意旨略以：原所有權人即第三人洪淑如之被繼承人洪學
    賜前於民國91年6月18日以附表所示之不動產為洪學賜對相
    對人所負債務之擔保，設定登記最高限額新臺幣（下同）54
    0萬元之抵押權（下稱系爭最高限額抵押權），嗣由抗告人
    受讓附表所示之不動產。惟相對人所提之債權證明文件即88
    年簽發之支票4紙（支票金額各為10萬元、30萬元、205萬元
    、205萬元，均為洪學賜所簽發）與92年簽發之本票2紙（本
    票金額各為250萬元、200萬元，其中200萬元之本票非洪學
    賜所簽發），其簽發時間及加總金額與系爭最高限額抵押權
    登記時間皆不同，且債權證明文件之票面總金額亦與系爭最
    高限額抵押權設定登記之債權金額540萬元不同，甚至卷內
    之支票影本不清，依形式審查，難以辨識支票金額，難認相
    對人業已合法提出債權證明文件，況原裁定亦認：「查聲請
    人上開就抵押債權金額2,500,000元之部分聲請，業據提出
    他項權利證明書、不動產登記簿謄本、抵押權設定契約書及
    其他約定事項、本票等影本為證。而就抵押債權金額2,000,
    000元之部分，因該部分所提之本票非被繼承人洪學賜所簽
    發或背書，且聲請人主張之同意書，其上同時記載4,500,00
    0元係被繼承人與第三人共同積欠，無從得知被繼承人所負
    債務之金額為何，是該部分難認聲請人已提出債權證明文件
    。」，又相對人亦未提出債權屆期未受清償證明，是本件拍
    賣抵押物之聲請難謂合法。爰請求廢棄原裁定等語。
二、按抵押權人，於債權已屆清償期，而未受清償者，得聲請法
    院，拍賣抵押物，就其賣得價金而受清償，民法第873 條定
    有明文。又聲請拍賣抵押物，係屬非訟事件，於最高限額抵
    押，法院祇須就抵押權人提出之文件為形式上審查，如認其
    有抵押權登記擔保範圍之債權存在，且債權已屆清償期而未
    受清償，即應為准許拍賣抵押物之裁定，債務人或抵押人對
    抵押債權之存否如有爭執，應另循訴訟途徑以謀解決，不得
    僅依抗告程序聲明其爭執，並據為廢棄拍賣抵押物裁定之理
    由（最高法院70年度台抗字第197號、94年度台抗字第631號
    裁定意旨、最高法院51年10月8 日民刑庭總會決議〈三〉可資
    參照）。次按最高限額抵押權人聲請拍賣抵押物事件，法院
    於裁定前，就抵押權所擔保之債權額，應使債務人有陳述意
    見之機會，非訟事件法第74條亦有明定。揆諸其立法意旨
　　，係指最高限額抵押權雖曾經地政機關辦理登記，惟其債權
    額未確定，故於聲請拍賣抵押物程序易生爭執，為兼顧債權
    人及債務人雙方之權益，法院於裁定前，亦應使債務人就所
    擔保之「現存」債權額有陳述意見之機會，爰增訂本條。又
    為免阻礙社會大眾對最高限額抵押權制度之利用，法院於債
    務人陳述意見後，即應參照現有相關之法律意旨，依職權逕
    為准駁之裁定，毋庸另為明文。準此，抵押權人聲請拍賣抵
    押物，係屬非訟事件，只須該最高抵押權已依法登記，且債
    權已屆清償期而未受清償，法院於裁定前有依法通知債務人
    表示意見，程序上即為已足；又法院所為准許拍賣抵押物之
    裁定，並無確定實體法上之法律關係存否之效力，債務人如
    對於此項法律關係有爭執者，應另行提起民事訴訟以資解決
　　。
三、查相對人主張原所有權人即第三人洪學賜於91年6月18日以
    附表所示之不動產為洪學賜對相對人所負債務之擔保，設定
    系爭最高限額抵押權，並依法登記在案，嗣由抗告人（即洪
    學賜之繼承人洪淑如之女）受讓附表所示之不動產。茲洪學
    賜對相對人負債450萬元，已屆清償期而未清償，爰聲請准
    予拍賣抵押物等語，並提出洪學賜所出具之委託書、上列簽
    發之支票4紙（票面金額共計450萬元）、建物登記第一類謄
    本、抵押權設定契約書、他項權利證明書、洪學賜所出具之
    同意書、存證信函、洪學賜-繼承系統表、戶籍謄本（含除
    戶及現戶全戶）為證（見原裁定卷第7-26、41-67頁）。又
    系爭最高限額抵押權所擔保債權於250萬元部分，既有上列
    他項權利證明書、不動產登記簿謄本、抵押權設定契約書及
    其他約定事項、本票等影本為證，且經本院形式上審查可認
    該部分抵押債權存在並已屆清償期而未受清償，系爭最高限
    額抵押權所擔保之債權從形式上判斷雖僅有上列250萬元，
    而非450萬元。然因抵押物（即附表所示之不動產）之全部
    ，均作為抵押債權一部清償之擔保，洪學賜既已有250萬元
    之抵押債務屆期未為清償，相對人據此聲請裁定拍賣抵押物
    ，即無不合。故本件相對人主張之抵押債權金額雖非全部可
    採，惟仍不影響本件聲請之准許。是原裁定予以准許，核無
    不合。抗告意旨指摘原裁定不當，求予廢棄，為無理由，應
    予駁回。
四、據上論結，本件抗告為無理由。依非訟事件法第55條第2項
    、第46條、第21條第2項、第24條第1項，民事訴訟法第495
    條之1第1項、第449條第1項、第95條、第78條，裁定如主文
    。
中　　華　　民　　國　　111 　年　　8 　　月　　23　　日
                  民事第七庭    法  官  楊千儀
正本係照原本作成。
如不服本裁定，僅得於收受本裁定正本送達後10日內，以適用法
規顯有錯誤為理由，向本院提出再抗告狀（須按對造人數添具繕
本及繳納再抗告裁判費新臺幣1,000元）。
中　　華　　民　　國　　111 　年　　8 　　月　　23　　日
                                書記官  李育真